臺灣士林地方法院交通事件裁定　　　　96年度交聲字第416 號
原處分機關　交通部公路總局台北區監理所蘆洲監理站
受處分人　　甲○○
上列受處分人因違反道路交通管理處罰條例案件，對於交通部公
路總局台北區監理所蘆洲監理站於民國96年4 月20日所為之裁決
（北監蘆字第裁46-C00000000號、第裁46-C00000000號），聲明
異議，本院裁定如下：
    主  文
交通部公路總局台北區監理所蘆洲監理站民國96年4 月20日北監
蘆字第裁46-C00000000號處分撤銷，甲○○不罰。
其餘異議駁回。
    理  由
一、原處分意旨略以：
  (一)96年4 月20日北監蘆字第裁46-C00000000號裁決書部分：
  　異議人即受處分人甲○○於民國96年2 月17日下午1 時30分
    許，騎乘A0T-278 號重型機車，沿台北縣淡水鎮○○○路往
    台北市方向行駛，在中正東路一段、外環道設有燈光號誌管
    制之交岔路口時，未遵守燈光管制號誌而違規闖紅燈，因認
    異議人有駕車行經有燈光號誌管制之交岔路口「闖紅燈」之
    違規行為，而以96年4 月20日北監蘆字第裁46-C00000000號
    裁決書，依道路交通管理處罰條例第53條第1 項規定裁處罰
    鍰新台幣1,800 元，並依同條例第63條第1 項第3 款規定記
    違規點數3 點。
  (二)96年4 月20日北監蘆字第裁46-C00000000號裁決書部分：
    交通勤務警察發現異議人上揭違規行為後，以哨音及指揮棒
    攔查，但異議人不予理會，往內側車道加速逃逸，因認異議
    人有「違反道路交通管理處罰條例之行為，拒絕停車接受稽
    查而逃逸」之違規，而以96年4 月20日北監蘆字第裁46-C00
    000000號裁決書，依道路交通管理處罰條例第60條第1 項規
    定裁處罰鍰新台幣3,000 元，並依同條例第63條第1項 第1
    款規定記違規點數1 點。
二、異議意旨略以：異議人於前述舉發違規時地並未闖越紅燈，
    警員製單舉發未提供任何相片為證，且其當場並未見警員在
    場稽查攔停，警員顯係為衝績效而胡亂舉發，為此聲明異議
    。
三、按駕駛人駕駛汽車，應遵守道路交通標誌、標線、號誌之指
    示，道路交通安全規則第90條定有明文，而道路交通標誌標
    線號誌設置規則第206 條第5 款第1 目規定「圓形紅燈」之
    行車管制誌，係表示禁止車輛通行，不得超越停止線或進入
    路口。如汽車駕駛人，行經有燈光號誌管制之交岔路口闖紅
    燈者，處新臺幣1,800 元以上5,400 元以下罰鍰；且汽車駕
    駛人有上開情形時，除依原條款處罰鍰外，並予記違規點數
    3 點，道路交通管理處罰條例第53條第1 項、第63條第1 項
    第3 款亦分別定有明文。次按汽車駕駛人，駕駛汽車有違反
    道路交通管理處罰條例之行為，經交通勤務警察或依法令執
    行交通稽查任務人員制止時，不聽制止或拒絕停車接受稽查
    而逃逸者，除按各該條規定處罰外，處3,000 元以上6,000
    元以下罰鍰，道路交通管理處罰條例第60條第1 項第1 款固
    定有明文；然必行為人「明知」交通勤務警察或依法令執行
    交通稽查任務人員之制止，仍不聽制止或拒絕停車接受稽查
    而逃逸，始得依該規定處罰。
四、經查：
  (一)96年4 月20日北監蘆字第裁46-C00000000號裁決書部分：
    (1)異議人固不否認於上開時間騎乘前述機車行經該路段之事
      實，惟否認有闖紅燈之違規行為。然證人即舉發本件之員
      警林建安於本院具結擔保其供述之真實性證稱：當天我們
      有三位員警在場，我站立在中正東路二段淡水往台北方向
      的紅磚道上，看到中正東路一段與外環道口（A 處）的燈
      號變為紅燈已超過5 秒以上，異議人之車輛仍從中正東路
      一段淡水往台北方向行駛，我就走到最外側車道，準備攔
      停時，該車一直往最內側車道閃避…我就先記下異議人的
      車輛，現場的同事也幫忙記下該車的車號、車色，我與同
      事記下的車號、車色相同，返回警局查詢車籍資料，與異
      議人騎乘的機車相同等語明確（本院96年6 月22日訊問筆
      錄），並有員警提出之現場圖附卷可稽。按證人乃原處分
      機關認定異議人有前開違規行為之原證人，其並到庭在本
      院法官面前以言詞供述本件訴訟上之待證事實－即異議人
      有前開違規事實，本院由其上開供述及其所提出之現場圖
      已得有異議人確有上開違規行為之心證，且於本件卷存證
      據資料內並無任何積極證據足以證明證人上開供述係屬虛
      偽，亦無有足以令人顯信其供述為不可採之品性證據或前
      科證據存在，本院自不得僅以證人為本件開單告發異議人
      之員警而全盤抹煞其在訴訟上所具有之原證人資格；況異
      議人對前開證人之供述並無法舉出或請本院調查任何對其
      有利之證據資料，以使本院對證人所供述異議人違規之事
      實產生任何合理之懷疑。且交通警察製單舉發違反道路交
      通管理處罰條例所列之違規事實，本質上為行政處分，係
      公務員基於職務上之權力，依法就特定之具體事件所為之
      具公法上效果之單方行政行為，基於公務員為公法上行為
      具有公信力之原則，該行政行為當可被推定為真正，其據
      以依法處分之事實認定亦為正確無誤。
    (2)異議人雖以本件舉發並無採證照片可佐等詞置辯；然道路
      交通管理處罰條例第7 條之2 第1 項第1 款、第4 項規定
      ，汽車駕駛人有闖紅燈之情形，當場不能或不宜攔截製單
      舉發者，得逕行舉發處罰；第1 項之逕行舉發，應記明車
      輛牌照號碼、車型等可資辨明之資料，以汽車所有人為被
      通知人製單舉發。本件員警因目擊異議人駕駛車輛行經有
      燈光號誌管制之交岔路闖口紅燈，且當場未能攔停，始記
      下車號等資料，查明與該重型機車特徵相符，而製單逕行
      舉發。是本件舉發警員依上述規定逕行舉發，並無違誤，
      異議人空以：警員未拍照云云為辯，無足解免其責。
    此部分事證明確，其闖紅燈之違規事實堪以認定。
  (二)96年4 月20日北監蘆字第裁46-C00000000號裁決書部分：
    證人即案舉發警員林建安就異議人未停車接受稽查之經過到
    庭結證稱：我看到異議人騎乘機車闖紅燈後，就走到最外側
    車道，準備攔停時，該車一直往最內側車道閃避，異議人距
    離我20公尺的時候我有先以手拿簿子先向異議人招手，但異
    議人的車輛仍繼續前行，我怕他沒有看到，我再以手勢（我
    舉高右手）先攔停公車，並鳴笛，用意是要公車及異議人的
    車輛停車，原本行進時異議人的車輛在公車後方5 、6 公尺
    ，我一舉右手鳴笛之後，小巴士先停下來，另一台原本行駛
    在異議人後方的車輛也停車，但異議人駕駛的車輛竟然從外
    側數來第二車道駛離現場。我攔停小巴士之後，原本是要走
    到內側車道去攔停異議人的車輛，因為異議人的車輛衝很快
    ，所以我不敢攔，就先記下車號。... （問：警員舉右手要
    求行進的車輛停車時，是否見到異議人在看你？）沒有注意
    等語（同日訊問筆錄參照）。足見警員舉右手並鳴笛時，異
    議人機車尚距警員站立位置20公尺之遠，且前有小巴士行駛
    中，客觀上實無從據此認定異議人已明知警員對其攔停。證
    人復未能明確證述其見聞「異議人看見警員攔停動作」之事
    實，自無從單以上述證人所述內容，認定異議人已知悉員警
    對其攔停，仍拒絕停車接受稽查，而有逃逸之故意。是依本
    件裁決所憑之事證，異議人是否確知警員對其制止、攔車稽
    查，尚有合理之可疑，自難單以異議人未停車之事實，遽認
    其有違反道路交通管理處罰條例第60條之故意。
五、綜上所述，原處分機關認異議人有駕車行經有燈光號誌管制
    之交岔路口闖紅燈之違規行為，以北監蘆字第裁46-C000000
    00號裁決書，裁處罰鍰1,800 元，並依同條例第63條第1 項
    第3 款記違規點數3 點，其認事用法，並無違誤，異議人對
    此聲明異議，自屬無據，應予駁回。至96年4 月20日北監蘆
    字第裁46-C00000000號裁決書部分，原裁決認異議人有拒絕
    停車接受稽查而逃逸之故意所憑之現存事證，尚有合理之可
    疑，異議人就此聲明異議，非無理由，應由本院就此撤銷原
    處分，改諭知異議人不罰。
據上論斷，依道路交通案件處理辦法第19條、第20條前段，裁定
如主文。
中　　華　　民　　國　　96　　年　　7 　　月　　31　　日
                  交通法庭    法  官     朱瑞娟
以上正本證明與原本無異。
如不服本裁定應於送達後5日內向本院提出抗告狀。
                              書記官     賴麗容
中　　華　　民　　國　　96　　年　　7 　　月　　31　　日
